【裁判字號】    90,訴,1054
【裁判日期】    900919
【裁判案由】    偽造文書等
【裁判全文】
臺灣彰化地方法院刑事判決                          九十年度訴字第一五四號
    公  訴  人  臺灣桃園地方法院檢察署檢察官
    被      告  甲○○
    選任辯護人  陳益軒律師
右列被告因偽造文書等案件，經檢察官提起公訴（九十年度偵字第五七六七號），由
臺灣桃園地方法院移轉管轄，本院判決如左：
    主  文
甲○○行使偽造公文書，足以生損害於他人，處有期徒刑壹年貳月，緩刑肆年。
    事  實
一、甲○○原服役於陸軍步兵一七六旅部一營兵器連（駐地：基隆地區）。緣其於民
    國八十八年十二月十七日，前往三軍總軍院掛號神經外科欲看門診時，適有一名
    不詳姓名年籍成年男子自稱為該院之醫師助理向其搭訕，稱得以新台幣（下同）
    二萬元，為其取得辦理停役須用之三軍總醫院診斷證明書，甲○○為辦理停役，
    即以二萬元向該名男子購買偽造之甲○○八十八年十二月三十一日、編號：００
    ４４９２號三軍總醫院診斷證明書一紙後，持該偽造診斷證明書，向所屬兵役單
    位申請因病停役，於八十九年二月三日核準停役在案，致生損害於三軍總醫院核
    發診斷證明書及軍事機關對於現役軍人辦理停役之正確性。
二、案經台中憲兵隊移送台灣台中地方法院檢察署檢察官呈請台灣高等法院檢察署檢
    察長核轉臺灣桃園地方法院檢察署檢察官偵查起訴及臺灣桃園地方法院移轉管轄
    。
    理  由
一、訊據被告甲○○固坦承有持前揭診斷證明書向所屬兵役單位申請因病停役，惟矢
    口否認有何行使偽造文書情事，辯稱：伊確有腰背痛疾病符合停役條件，在該院
    中自稱醫師助理之人告知伊可辦理停役，伊不知診斷證明書係偽造云云。經查，
    該診斷證明書確為偽造一節，有三軍總醫院八十九年十二月二十日函及附件存卷
    可參。再查，被告自承：僅有至三軍總醫院掛號，等候看診時該自稱為醫師助理
    之人有看一下伊的背，嗣與該自稱為醫師助理之人約定完畢後，伊未經看診即行
    離去；且惟不但該次未看診，前亦從未曾有至三軍總醫院接受過診療；再依三軍
    總醫院該函說明所示，被告於八十八年十二月十七日前往該院掛號神經外科後，
    並未有就診紀錄，足見被告確未曾在三軍總醫院有過實際就診；復徵諸前開偽造
    之診斷證明書：就被告之症狀、診斷結果、治療經過均記載詳細，更有甚者，於
    附註意見欄中，尚加註可變更體位（含除、停役），則此診斷證明書用於判定、
    變更體位，須何其慎重，被告既明知其未曾至該院接受看診，且僅憑該自稱為醫
    師助理之人在診療室外候診區簡單之病情詢問，亦無可能獲至如此詳細之病情研
    判，則其接獲該偽造之診斷證明書時，焉有可能誤認該診斷證明書為真正？況被
    告供承其學歷為高職肄業，既受相當之教育，復被告亦非愚癡、當時已年滿二十
    歲，於該自稱為醫師助理之人索價二萬元顯不合理之手續費時，亦豈有不加懷疑
    、率予遽信之理？顯見其所辯不之診斷證明書為偽造一節，為卸責之詞，不足採
    取；此外復有該紙偽造之診斷證明書影本在卷可考，被告犯行堪以認定。
二、核被告所為，係犯刑法第二百十六條、第二百十一條行使偽造公文書罪及陸海空
    軍刑法第八十九條第一項詐偽免除兵役罪。三軍總醫院出具診斷證明書，乃公務
    員基於職務上所制作、有一定格式復蓋有公印文之文書，雖有直證明病患一定體
    位之作用，惟僅為供兵役單位判別體位之參考，顯為刑法第二百十一條所稱之公
    文書，而與同法第二百十二條之特種文書有別；且陸海空軍刑法第八十九條第一
    項詐偽免除兵役罪，其處罰之目的在於避免以詐偽手段免除兵役，被告意圖免除
    兵役，以其有已達除、停役標準之疾病為由持偽造之診斷證明書妨害兵役，應即
    認構成該條，至其是否確有該疾病、已達停役程度，應非所問，均併與敘明。被
    告所犯上開二罪間，具有方法結果、原因目的之牽連犯關係，應依刑法第五十五
    條後段規定，從一較重之行使偽造公文書罪論處。爰酌被告犯罪之動機、目的、
    手段、所生之危害及犯罪後之態度等一切情狀，量處如主文所示之刑，以示懲儆
    。又被告前未曾受有期徒刑以上刑之宣告，有臺灣桃園地方法院檢察署刑案資料
    查註紀錄表及本院被告全國前案紀錄表等在卷足稽，念其年輕識淺、一時失慮至
    罹刑典，經此教訓，當知警惕而無再犯之虞，本院認本件所宣告之刑，以暫不執
    行為宜，爰依法宣告緩刑四年，以啟自新。
據上論斷，應依刑事訴訟法第二百九十九條第一項前段，陸海空軍刑法第八十九條第
一項，刑法第十一條、第二百十六條、第二百十一條、第五十五條、第七十四條第一
款，判決如主文。
中      華      民      國    九十    年      九      月      十九      日
                                臺灣彰化地方法院刑事第一庭
                              法      官  吳  俊  螢
右正本證明與原本無異。
如不服本判決，應於判決送達後十日內向本院提出上訴狀( 須附繕本 )。
告訴人或被害人對於判決如有不服具備理由請求檢察官上訴者，其上訴期間之計算係
以檢察官收受判決正本之日期為準。
                                    法院書記官  莊  素  美
中      華      民      國    九十    年      九      月     二十四     日
刑法第二百十一條
偽造、變造公文書，足以生損害於公眾或他人者，處一年以上七年以下有期徒刑。
刑法第二百十六條
行使第二百十條至第二百十五條之文書者，依偽造、變造文書或登載不實事項或使登
載不實事項之規定處斷。
陸海空軍刑法第八十九條第一項：
意圖免除兵役，偽為疾病或自毀傷身體或為其他詐偽之行為者，處三年以下有期徒刑
。


司法院資訊處製作；財團法人民間司法改革基金會備份。
